臺灣高等法院高雄分院刑事判決　　　　　九十一年度上易字第二三五號
　　上　訴　人　台灣屏東地方法院檢察署檢察官
　　被　　　告　甲○○
右上訴人因被告贓物案件，不服臺灣屏東地方法院九十年度易字第一二四八號中華民
國九十年十二月二十四日第一審判決（起訴案號：臺灣屏東地方法院檢察署九十年度
偵字第四二三二、五一０二號），提起上訴，本院判決如左：
      主      文
上訴駁回。
      理      由
一、公訴意旨略以：被告甲○○意在牟利，未經許可，明知政府補助漁民柴油係供彼
    等從事海上捕撈之用，不肖漁民以出海捕魚為口實，施用詐術，獲准核配申請用
    油後，以低價向加油站購得如數油料，逕抽出轉售予中間商，該等用油本係詐欺
    得來之贓物，竟基於概括之犯意，自九十年六月中旬起，至東港鹽埔海邊，向不
    詳姓名之中間商前後三次，以遠低於市價之每公升九元五角購入，裝載於改裝之
    九Ｈ－五三三號小貨車及另一無牌照之油罐車上，在屏東縣萬丹鄉○○路八一二
    號前，持加油槍代客加油，以每公升十元至十元五角不等之差價，銷售予不特定
    之客戶（違反能源管理法部分已判決免訴確定）；因認被告涉犯刑法第三百四十
    九條第二項之故買贓物罪嫌等情。
二、訊據被告甲○○否認有故買贓物犯行，辯稱：伊是在海邊向一不詳姓名者以每公
    升九元五角購入，以十元賣出，伊不知所買油品的來源等語。
三、經查：
    (一)關於漁民向中油公司購買政府特為價格補助之漁業用柴油，經濟部於八十八年
      六月三十日以（八八）經國營字第八八五三六七五五號令修正發布之〈臺灣地
      區漁船油核配辦法〉第九條第一項、第二項規定「漁船主申購補充漁船油，除
      鯖圍網漁船團外，其在漁船加油站加油者，應憑配油手冊及港檢單位之『進出
      港檢查簿或其單張』之記載；其由漁會代購者，由漁會負責抄錄查證出海時間
      ，並附具補充漁船油申請書，送由配油單位核配，每次實際配油量，應由配油
      單位登記於配油手冊。」、「漁船寄港作業，需在寄港地購用補充油者，應憑
      港檢單位之進出港檢查簿或其單張之記載，依前項規定辦理。」；行政院農業
      委員會於七十九年七月二十五日以（七九）農漁字第九○四○二六三Ａ號公告
      訂定發布之〈加強管理漁船用油申購作業說明〉第一條及第二條規定「為落實
      漁船用油之使用，防杜漁船走私，對所核配之漁船油及漁獲情形予以加強輔導
      及管理，規定台灣地區漁船筏捕撈之漁獲物原則上，均應透過魚市場交易並填
      表經漁會核章後始予核配漁船用油。」、「漁船回港售完魚貨後，應填列『漁
      船用油申購憑單』敘明漁撈作業狀況、魚貨銷售數量、金額及油料使用情形後
      ，經由生產地漁會或其所屬魚市場核章後，於出港加油時併同配油手冊及原規
      定之各項表件申購漁船用油。」，可知申購政府特予補助價格之漁業用柴油，
      須具備充為正當漁業用途等相關特定要件，且不得移作他用。倘漁民未因正當
      漁業而耗油，卻設詞矯飾出港從事正當漁業活動，虛偽填具並提出相關漁船用
      油申購暨證明文件，向信以為真致陷於錯誤之中油公司，以不符之資格及失衡
      之對價，購入價格低乙之柴油加價轉售牟利，應為詐欺。本件扣案之柴油，據
      前揭檢驗結果報告，經特別添加染料，固屬政府特為價格補助之漁業用柴油，
      然此等柴油是否為不肖漁民向中油公司詐購而來，亦即此等柴油是否為他人財
      產性犯罪所得之贓物，攸關被告甲○○是否罹有故買贓物罪行，此一前提待證
      事實，自須有充足之證據資為嚴格之證明始可。
    (二)查漁業用柴油依前揭經濟部發布之〈臺灣地區漁船油核配辦法〉第十四條、第
      十五條規定，原則上固不得轉借、轉售、移作他用或無故在陸上存置，且須直
      接裝入漁船油槽，不得駁裝或裝入陸上油桶，惟違反上開行政命令經駁裝上岸
      之漁業用柴油，非必即為不法之贓物，必也漁船主於向中油公司申購當時，非
      供正當漁業用途之目的，基於訛詐之意而購得者始屬之，倘係漁船主初因正當
      漁業用途所購得，而於使用後，將賸餘之柴油抽取上岸轉售牟利，該等柴油即
      非屬財產性犯罪所得之贓物。又因申購漁業用柴油以符合特定條件為要，須填
      載申請書並提具相關進出港紀錄，本件既乏可疑為詐購漁業用柴油之漁船主暨
      其所填具之相關不實資料佐證，實無以認定有詐欺此一財產性犯罪之存在，公
      訴意旨未佐以其他更堅強之事證，尚無法達使通常一般之人均得確信被告甲○
      ○所販入之柴油，為經他人詐欺而來之贓物之程度，其證明力容嫌未足。此外
      ，本院復查無其他積極證據足認被告甲○○有公訴意旨所指之故買贓物犯行，
      是不能證明被告有此部分犯罪。原審判決諭知被告此部分無罪，並無不當，應
      予維持。
四、檢察官上訴意旨雖又指稱：收集流用漁船（柴油）之不法份子係以集團組織型態
    經營，包括抽油、運輸、販售及地下油行之經營，均有專人負責，公然以油罐車
    在東港後寮溪抽油及運送行為，有照片十三張、「加強防杜屏東地區漁船優惠用
    油流用行動計劃」海上臨檢查緝成果統計表可稽，可見當地售油並非係以剩油買
    賣，而係整體犯罪集團之一環，於加油之際即有販售之意圖，本件被告於警訊供
    稱：伊係向東港漁港一些不特定漁民收購，販售給不特定車主等語，於偵查中改
    稱：油係從東港買的，當時在釣魚，係向不知姓名的人買的，伊買過三次，一次
    約買四、五千公升，銷售對象不固定等語，前後供述不一，自述之交易方法又非
    比尋常，其來源既屬可疑，難認無不法之認知，原審諭知無罪判決不當等情。惟
    查，販賣柴油與被告者究係何人，該人出售與被告之柴油，是否係向中油公司詐
    購而來之贓物，既無證據可資認定，即不能以屏東地區漁船優惠用油流用之海上
    臨檢查緝成果如何，或以被告所供購買柴油之細節未盡一致，而推定被告有故買
    贓物之犯行。上訴意旨執前詞指摘原判決此部分不當，難認有理由，應予駁回。
據上論斷，應依刑事訴訟法第三百六十八條，判決如主文。
本案經檢察官陳新慶到庭執行職務。
中    華    民    國     九十一     年       三       月      十二      日
                              臺灣高等法院高雄分院刑事第五庭
                                  審判長法官  吳水木
                                        法官  趙文淵
                                        法官  洪慶鐘
右正本證明與原本無異。
不得上訴。
                                      書記官  彭筱瑗
中    華    民    國     九十一     年       三       月      十三      日
                                                                        Ｋ
